臺灣士林地方法院刑事判決　　　　　　　95年度交訴字第63號
公　訴　人　臺灣士林地方法院檢察署檢察官
被　　　告　甲○○
上列被告因公共危險等案件，經檢察官提起公訴（95年度偵字第
351 號），本院判決如下：
    主  文
甲○○被訴業務過失傷害部分公訴不受理；被訴肇事逃逸部分無
罪。
    理  由
一、公訴意旨略以：被告甲○○係計程車駕駛，為從事駕駛業務
    之人，其於民國94年6 月22日上午7 時50分許，駕駛車牌號
    碼673-CQ號營業小客車，在臺北市○○區○○路南向361 號
    前，疏未注意與右側車輛保持安全間距，不慎擦撞同向右側
    由乙○○駕駛之車號BNK-972 號重型機車，致乙○○人車倒
    地，受有頭部挫傷、左肩、四肢多處挫傷與擦傷之傷害，且
    見車禍發生後，未下車察看或採取其他救護措施，即駕車逃
    逸離開現場，因認被告分別涉犯刑法第284 條第2 項前段之
    業務過失傷害罪及同法第185 條之4 肇事逃逸罪嫌。
二、業務過失傷害公訴不受理部分：
  (一)按告訴乃論之罪，告訴人於第一審辯論終結前得撤回其告訴
    ，又告訴經撤回者，應諭知不受理之判決，並得不經言詞辯
    論為之，刑事訴訟法第238 條第1 項、第303 條第3 款、第
    307 條，分別定有明文。
  (二)本件告訴人乙○○告訴被告甲○○業務過失傷害案件，起訴
    書認係觸犯刑法第284 條第2 項前段之罪，依同法第287 條
    前段規定，須告訴乃論。茲據告訴人乙○○於96年4 月4 日
    具狀撤回告訴，此有刑事撤回告訴狀1 份在卷可稽。依照首
    開說明，爰就被告被訴業務過失傷害部分，不經言詞辯論，
    逕為不受理之諭知。
三、肇事逃逸無罪部分：
  (一)本件告訴人乙○○、證人張晁誠均為被告以外之人，告訴人
    乙○○於警詢、偵訊時之陳述、證人張晁誠於偵訊時之陳述
    ，性質上皆屬被告以外之人在審判外所為之陳述，經查並無
    刑事訴訟法第159 條之1 至第159 條之4 所定例外得為證據
    之情形，惟被告於審判程序中同意作為證據，本院審酌前開
    言詞陳述作成時之情況，認為適當，依刑事訴訟法第159 條
    之5 第1 項，得為證據，先予敘明。
  (二)公訴人認被告涉犯刑法第185 條之4 之肇事逃逸罪嫌，無非
    係以被害人指訴、證人張晁誠之證述、車禍現場之監視錄影
    帶畫面12張及被告車輛右後車身照片2 張等證據為主要依據
    。惟訊據被告甲○○堅詞否認有公訴人所指之肇事逃逸犯行
    ，辯稱：車禍時伊沒有聽到撞擊聲，只有聽到機車跌倒的聲
    音及從後照鏡看到機車跌倒，當時還有一輛車從車庫出來，
    伊懷疑被害人是因為要閃那部車所以才偏到伊這邊，但因速
    度快，龍頭沒抓穩而跌倒。當時伊車子一點動靜都沒有，所
    以確定被害人倒地跟伊無關，後來打119 ，是因為看到被害
    人爬不起來，要幫助他等語。
  (三)按犯罪事實應依證據認定之，無證據不得認定犯罪事實；不
    能證明被告犯罪者，應諭知無罪之判決，刑事訴訟法第154
    條第2 項、第301 條第1 項分別定有明文。又刑事訴訟法上
    所謂認定犯罪事實之證據，係指足以認定被告確有犯罪行為
    之積極證據而言，如未能發現相當證據或證據不足以證明，
    自不能以推測或擬制之方法，以為裁判基礎。而認定不利於
    被告之事實，須依積極證據，苟積極證據不足為不利被告之
    認定，若證據資料在經驗科學上或論理法則上尚有對被告較
    為有利之存疑，而無從依其他客觀方法排除此項合理之可疑
    ，即不得以此資料作為斷罪之基礎。且刑事訴訟制度受「倘
    有懷疑，則從被告之利益為解釋」、「被告應被推定為無罪
    」之原則所支配，故得為訴訟上之證明者，無論為直接或間
    接證據，須客觀上於一般人均不致有所懷疑而達於確信之程
    度者，始可據為有罪之認定，倘其證明尚未達於「確信」之
    程度，而有合理可疑存在時，即難據以為被告不利之認定。
    又按刑法第185 條之4 之肇事逃逸罪，須行為人對於自己肇
    事致人死傷有所認識，猶仍離開現場，始足當之。易言之，
    倘行為人無肇事逃逸之故意，即難以本罪相繩。
  (四)經查被告甲○○於94年6 月22日上午7 時50分許，駕駛車牌
    號碼673-CQ號營業小客車，行經臺北市○○區○○路南向36
    1 號前，與同向右側由乙○○駕駛之車號BNK-972 號重型機
    車發生擦撞，致乙○○人車倒地，受有頭部挫傷、左肩、四
    肢多處挫傷與擦傷之傷害。被告甲○○聽聞巨大聲響，知悉
    右後方有機車騎士跌倒，嗣駕車離開現場等事實，業據被告
    坦承：伊於94年6 月22日上午7 時50分許，駕車行經前揭地
    點，聽聞巨大聲響，知悉右後方有機車騎士跌倒，伊未下車
    查看，嗣離開現場等語不諱，復據告訴人於警詢、偵訊時就
    其騎乘機車遭撞倒地受傷等情指訴明確（見臺灣士林地方法
    院檢察署95年度偵字第351 號卷【以下簡稱偵卷】第46頁、
    第37頁、第93~94 頁），另經證人張晁誠於偵訊時具結證稱
    ：伊看到的情況是計程車往外側偏擦撞到機車，當時有一位
    婦人抄下計程車車牌交給伊等語屬實（見偵卷第106 頁），
    又本院勘驗現場影像資料結果，亦見有1 具車頂燈之汽車與
    一部機車同向行駛…嗣機車車頭與計程車車尾位置相近，機
    車向右偏倒等情（見本院卷第30頁），另有錄影畫面翻拍照
    片12張（見偵卷第16 ~21頁）、財團法人康寧醫院甲種診斷
    證明書（見偵卷第40頁）、道路交通事故現場圖（見偵卷第
    42頁）、道路交通事故調查報告表(一)、(二)、乙○○受傷照片
    4 張（見偵卷第66~67 頁），可資佐證，雖堪認定。然查：
    (1)本件車禍係發生在被告車右後方，並非其自然視線所及，
      須透過後視鏡，或經由車身之異常振動始能察覺。而被告
      供述其係聽到（機車倒地）巨大聲響，才從後照鏡看到機
      車倒地不起，據此，尚難認定其知悉自己肇事。此外，亦
      查無任何證據足以證明被告在告訴人倒地前，即已從後視
      鏡看見告訴人與之發生擦撞，無從認定被告知悉自己肇事
      。
    (2)另依本院勘驗現場監視錄影資料之結果：被告與告訴人車
      輛同向行駛時，有另一部汽車從道路右側駛入外側車道，
      造成機車向內側車道閃避，閃過後，計程車與機車俱向外
      側偏駛，嗣機車向右偏倒（見本院卷第30頁）。據此，被
      告辯稱：當時有一輛車從車庫出來，伊懷疑被害人是因為
      要閃那部車所以才偏到伊這邊，龍頭沒抓穩而跌倒等語，
      並非空言辯解。再觀諸被告車輛於94年6 月22日車禍發生
      後拍攝之車損照片，其車輛並無明顯遭撞擊之損壞情形，
      被告辯稱：當時伊車子一點動靜都沒有，所以確定被害人
      倒地跟伊無關，亦非毫無根據。
    (3)至被告車輛右後保險桿處雖有擦痕（見偵卷第61頁下方照
      片），然本件車禍僅有一處擦撞點，但被告車輛之右前保
      檢桿處亦有相似之擦痕（見偵卷第62頁上方照片），且該
      2 處擦痕新舊難辨，應難認該車尾擦痕必為本件車禍所造
      成，更難據此擦痕，推論被告必知悉自己肇事。
    (4)另經本院勘驗現場影像資料結果：畫面初始後「12秒」時
      告訴人機車向右偏倒（當時機車車頭與計程車車尾位置相
      近），被告車輛於「29秒」畫面結束時，則仍停放在前方
      處並未離去（見本院卷第30頁），可見被告於車禍後仍在
      該處停留至少17秒。且被告於車禍發生後，曾以前妻郭美
      麗名義申請之0000000000號行動電話撥打119 報案救護，
      此有臺北市消防局94年11月3 日北市消指字第0943417860
      0 號函影本（見偵卷第8 頁）、臺北市政府消防局救護紀
      錄表影本（見偵卷第9 頁）、郭美麗戶籍資料查詢結果（
      見偵卷第10頁）及通聯調閱查詢單（見偵卷第12頁）各1
      份附卷可查。而本件車禍發生在上午7 時50分許，為交通
      頻繁之際，附近有行人、哨兵，衡諸經驗法則，被告縱屬
      至愚之人，亦不至於在現場停留逾17秒，並以行動電話撥
      打119 報案救護，以方便他人記其車號，並留下電話線索
      ，供人追查後，始故意逃逸。
  (五)綜上所述，本件被告雖知悉車禍發生，然依前揭客觀情形，
    其主觀上尚非不可能誤認自己並非肇事者而離開現場。易言
    之，被告是否知悉自己肇事？是否有肇事逃逸之故意？客觀
    上均未達一般人均不致有所懷疑足以確信之程度，依照前開
    說明，應為被告有利之認定。從而，本院爰就被告被訴肇事
    逃逸部分，依法為無罪之諭知，以免冤抑。
  (六)至本件證人蘇俊瑋雖於警詢時證稱：伊見到1 部營小客673-
    CQ沿金湖路北向南第一車道，前車頭追撞同向同車道正前方
    重機BNK-972 號車尾云云（見偵卷第48頁），核與前開現場
    錄影資料所顯示之情況不符，且證人蘇俊瑋於偵訊時具結證
    稱：伊沒有目擊車禍發生經過等語（見偵卷第96頁），可見
    證人蘇俊偉於警詢所言，與事實不符，不宜採為本案認定事
    實之依據。另告訴人乙○○於94年6 月22日警詢時陳稱：當
    時突然不知道何部位被撞後，就被撞出去，伊不清楚如何發
    生等語（見偵卷第46頁），嗣於94年7 月15日警詢時證稱：
    673-CQ營小客車原本與我同路同方向行駛，忽然未打方向燈
    警示，即由內側車道駛出至伊直行的外側慢車道上，致伊騎
    乘之BNK-972 號重型機車左側中段車身與673-CQ營小客車右
    後門發生擦撞云云（見偵卷第36頁），嗣又於偵訊時指稱：
    對方從內線開到外線撞到伊，對方沒有打方向燈，車禍前對
    方在伊後方，對方右側後方車門撞到伊車龍頭左側云云（見
    偵卷第94頁）。其先陳稱不知車禍如何發生，後竟就車禍經
    過詳為描述，所為陳述是否依其當時所見所聞，非無疑問，
    且其就兩車碰撞之位置，陳述前後不一，就兩車之前後位置
    ，亦與錄影畫面呈現之影像不同，告訴人關於車禍發生經過
    之陳述，尚難採信，附此敘明。
據上論斷，應依刑事訴訟法301 條第1 項、第303 條第3 款、第
307 條，判決如主文。
本案經檢察官黃德松到庭執行職務。
中　　華　　民　　國　　96　　年　　4 　　月　　18　　日
                  刑事第五庭審判長法  官  周政達
                                  法  官  楊迺伶
                                  法  官  周群翔
以上正本證明與原本無異。
如不服本判決，應於判決送達後10日內，向本院提出上訴狀。
                                  書記官  劉育君
中　　華　　民　　國　　96　　年　　4 　　月　　18　　日
